【裁判字號】    96,交簡上,69
【裁判日期】    971020
【裁判案由】    過失傷害
【裁判全文】
臺灣臺南地方法院刑事判決            96年度交簡上字第69號
上  訴  人  臺灣臺南地方法院檢察署檢察官
被      告  丁○○
上列上訴人因過失傷害案件，不服本院九十六年度交簡字第三九
二號民國九十六年四月三日第一審判決（聲請簡易判決處刑案號
：九十六年度調偵字第一０二號），提起上訴，本院判決如下：
    主  文
原判決撤銷。
丁○○因過失傷害人，處有期徒刑貳月，減為有期徒刑壹月，如
易科罰金，以銀元參佰元即新臺幣玖佰元折算壹日。
    事  實
一、丁○○（原名鄭沅侑）於民國九十四年十月十九日中午十二
    時十分許，駕駛車牌號碼Ｙ８─３２８８號自用小客車（下
    稱Ｙ８─３２８８號車），沿臺南縣安定鄉縣（下
    稱一七八縣道）之內側快車道由南往北方向行駛，行至該路
    安加村二五八之十二號中油安定加油站前方之丁字型交岔路
    口處（下稱本件交岔路口），在該南北向之一七八縣道之燈
    號為綠燈之狀況下，欲左轉進入位於西方之中油安定加油站
    時，適有甲○○騎乘車牌號碼ＮＫＭ─０８０號重型機車（
    下稱ＮＫＭ─０８０號機車）沿一七八縣道由北向南直行通
    過本件交岔路口，丁○○本應注意汽車行駛時，駕駛人應注
    意車前狀況，並隨時採取必要之安全措施，亦須注意汽車行
    駛至交岔路口時，轉彎車應禮讓直行車先行，且依當時天候
    晴、日間有自然光線、柏油道路、路面乾燥、無缺陷、無障
    礙物、視距良好，並無不能注意之情事，丁○○竟仍疏於注
    意業有ＮＫＭ─０８０號機車沿一七八縣道由北向南直行接
    近之車前狀況，復未注意應禮讓該直行之ＮＫＭ─０８０號
    機車先行，即貿然進行左轉動作，而甲○○亦因疏未注意車
    前狀況，致見狀時未能採取閃避之安全措施，以致左轉中之
    Ｙ８─３２８８號車之右邊車身與ＮＫＭ─０８０號機車之
    車頭碰撞，造成甲○○人車倒地，因而受有右髖關節骨折、
    脫臼等傷害。丁○○於肇事後，留在現場，向據報到場處理
    車禍事宜且尚不知肇事者為何人之臺南縣警察局善化分局交
    通事故處理小組警員，主動表示其即為肇事車輛之駕駛者，
    並進而接受裁判。
二、案經甲○○訴由臺南縣警察局善化分局報請臺灣臺南地方法
    院檢察署檢察官偵查聲請簡易判決處刑。
    理  由
一、告訴人甲○○於司法警察調查中之陳述，以及本件車禍之道
    路交通事故現場圖、調查報告表（一）（二）、告訴人之奇
    美醫院柳營分院診斷證明書，檢察官及被告丁○○於本院調
    查證據時，均知曉為審判外之言詞及書面陳述，且至言詞辯
    論終結前均未聲明異議，本院審酌上開言詞及書面陳述作成
    之情況，認為適當，故依刑事訴訟法第一百五十九條之五第
    二項規定，得為證據。再者傳聞法則係對於被告以外之人於
    審判外之言詞或書面陳述，亦即針對被告以外之人於審判外
    以言詞或書面所為之供述證據而為之規範，卷附本件車禍之
    道路交事故現場相片十二張，係以科學、機械之方式，對於
    所拍攝內容所為忠實且正確之記錄，性質上並非供述證據，
    應無刑事訴訟法第一百五十九條第一項規定之適用。
二、訊據被告對於上揭其於九十四年十月十七日中午十二時十分
    許，駕駛Ｙ８─３２８８號車一七八縣道之內側快車道由南
    往北方向行駛，行至本件交岔路口而欲左轉進入西方之中油
    安定加油站時，因疏於注意業有告訴人騎乘ＮＫＭ─０８０
    號機車沿一七八縣道由北向南直行接近之車前狀況，復未注
    意應禮讓該直行之ＮＫＭ─０８０號機車先行，即進行左轉
    動作，導致左轉中之Ｙ８─３２８８號車之右邊車身與ＮＫ
    Ｍ─０８０號機車之車頭碰撞，造成告訴人因而受有右髖關
    節骨折、脫臼之傷害等情，均為坦承，且查：
  (一)上開被告坦認之情，核與告訴人於警詢及審理中之陳述情節
    相符，並有道路交通事故現場圖、道路交通事故調查(一)、(二)
    、告訴人之奇美醫院柳營分院診斷證明書各一份及道路交通
    事故現場相片十二張在卷可稽。
  (二)被告固於審理中陳稱其印象中是在本件交岔路口之一七八縣
    道南北向號誌為紅燈之狀況下，駕駛Ｙ８─３２８８號車左
    轉而肇生本件車禍云云，然查被告於九十四年十月十九日第
    一次警詢時即稱：我駕駛Ｙ８─３２８８號車沿一七八縣道
    內側快車道由南向北行駛，至本件交岔路口要左轉往加油站
    行進，我的行向是綠燈號誌，而我看見對方機車（即ＮＫＭ
    ─０８０號機車）自對向駛來，我自認所駕之車可以左轉通
    過，就因而肇事等語，復於同年五月十一日第二次警詢時亦
    表示上開第一次警詢之陳述內容係屬真實而無庸補充，且告
    訴人於審理中亦稱：我騎ＮＫＭ─０８０號機車，沿一七八
    縣道由北向南直行通過本件交岔路口，當時本件交岔路口之
    一七八縣道之南北向號誌為綠燈，我看到被告所駕之車係行
    駛在一七八縣道由南往北之車道，而左轉至安定加油站時，
    我來不及煞車就撞上等語至明，核與被告於警詢中陳稱其駕
    駛Ｙ８─３２８８號車於一七八縣道由南向北車道，係在本
    件交岔路口南北向號誌為綠燈之情形下，進行左轉動作而肇
    事之情節相合，則被告嗣後翻稱係在紅燈之下左轉云云，難
    予採認。
  (三)按汽車行駛時，駕駛人應注意車前狀況，並隨時採取必要之
    安全措施，又汽車行駛至交岔路口，轉彎車應讓直行車先行
    ，道路交通安全規則第九十四條第三項、第一百零二條第一
    項第七款定有明文。被告駕駛Ｙ８─３２８８號車在本件交
    岔路口欲行左轉時，當時對向車道上已有告訴人騎乘之ＮＫ
    Ｍ─０８０號機車直行接近而來，被告身為轉彎車之駕駛，
    又考領有普通小型車駕駛執照，自應隨時注意車前狀況，採
    取防止在左轉時與告訴人所騎機車碰撞之安全措施，並應注
    意禮讓屬於直行車之告訴人所騎機車先行通過，且本件車禍
    當時，天候晴、日間有自然光線、柏油道路、路面乾燥、無
    缺陷、無障礙物、視距良好，有前開道路交通事故調查報告
    表（一）可參，可見當時路況並無阻礙或不良之情形，再依
    被告智識、能力，又無不能注意之情事，然其竟仍疏於注意
    ，貿然在疏未注意採取防止在左轉時撞擊告訴人所騎機車之
    安全措施及應禮讓告訴人所騎機車先行通過之狀況下，即進
    行左轉動作，導致在左轉時發生本件碰撞車禍，被告之駕駛
    行為顯有過失，且因該過失導致告訴人受有傷害，二者間具
    有相當因果關係，應可認定，縱然告訴人就本件車禍，亦存
    有疏未注意車前狀況之過失，並礙於被告過失行為之成立。
    從而，本件事證明確，被告犯行洵堪認定。
三、核被告所為，係犯刑法第二百八十四條第一項過失傷害人罪
    。被告在肇事後，即留在現場，向據報到場處理車禍事宜且
    尚不知肇事者為何人之臺南縣警察局善化分局交通事故處理
    小組警員，主動表示其即為肇事車輛之駕駛者，並自首接受
    裁判，除為被告所陳外，證人即到場處理之同分局交通事故
    處理小組警員丙○○於審理中證稱：勤務指揮中心及當地之
    派出所聯絡我們處理小組過去現場處理，我到達現場時，機
    車之駕駛人已經送醫，被告有在場，也有圍觀之人，我問是
    何人開車，被告就過來表示其為駕駛，我在詢問之前並不知
    車禍之當事人為何人等語至明，按刑法第二條第一項規定：
    「行為後法律有變更者，適用行為時之法律。但行為後之法
    律有利於行為人者，適用最有利於行為人之法律」，被告行
    為後，刑法第六十二條前段業已修正變更為：「對於未發覺
    之犯罪自首而受裁判者，得減輕其刑」，但舊法即修正前之
    規定為：「對於未發覺之罪自首而受裁判者，減輕其刑」，
    是被告於犯罪未遭發覺之前，即主動承認肇事而受裁判，固
    均合乎修正前後自首之要件，然修正前自首為必減輕其刑，
    修正後改為得減輕，二相比較，修正後規定並未較有利於被
    告，應依刑法第二條第一項規定，依修正前刑法六十二條前
    段規定，減輕其刑。又聲請簡易判決處刑書就本件車禍發生
    之日期，誤載為九十四年十月十七日，應更正為同年月十九
    日，附此敘明。
三、原審以被告犯行明確，予以論罪科刑，固非無見，惟被告行
    為後，中華民國九十六年罪犯減刑條例業於九十六年七月十
    六日生效施行，原審漏未審酌被告有無減刑要件之適用，容
    有未洽，原審判決既有可議之處，自應撤銷改判。爰審酌被
    告駕駛自小客車行駛，應注意道路交通安全，其竟仍疏於注
    意，肇生本件車禍並致告訴人受傷，致使告訴人承受身體及
    心理上之苦痛，然念其犯後尚知坦承駕駛行為存有過失，犯
    後態度並非欠佳，並斟酌告訴人就本件車禍之發生，亦存有
    未注意車前狀況之過失，而非全由被告承擔過失之責，以及
    考量告訴人所受右髖關節骨折、脫臼之傷勢，尚須更換人工
    關節及長期門診追蹤，業達使告訴人行動及生活上產生不便
    利之程度等一切情狀，量處如主文所示之刑，又被告犯罪行
    為之時間，在九十六年四月二十四日以前，所犯罪名又非中
    華民國九十六年罪犯減刑條例第三條所列不得減刑之範圍，
    應依同條例第二條第一項規定，減其宣告刑二分之一，再被
    告行為後，刑法第四十一條第一項前段易科罰金之規定業修
    正變更為：「犯最重本刑為五年以下有期徒刑以下之刑之罪
    ，而受六個月以下有期徒刑或拘役之宣告者，得以新臺幣一
    千元、二千元或三千元折算一日，易科罰金。」但依據修正
    前刑法第四十一條第一項前段易科罰金及修正前罰金罰鍰提
    高標準條例第二條前段（現已刪除）規定，被告行為時易科
    罰金折算標準，係以銀元一百元即新臺幣三百元以上、銀元
    三百元即新臺幣九百元以下折算一日，則比較修正前後易科
    罰金折算標準，當以修正前之規定，較有利於被告，應依刑
    法第二條第一項前段，依修正前刑法第四十一條第一項前段
    及修正前罰金罰鍰提高標準條例第二條規定，併予諭知易科
    罰金之折算標準。
據上論斷，應依刑事訴訟法第四百五十五條之一第一項、第三項
、第三百六十九條第一項前段、第三百六十四條、第二百九十九
條第一項前段，刑法第二百八十四條第一項，修正前刑法第六十
二條前段、第四十一條第一項前段，修正前罰金罰鍰提高標準條
例第二條，中華民國九十六年罪犯減刑條例第二條第一項第三款
、第七條，判決如主文。
本案經檢察官乙○○到庭執行職務。
中    華    民    國    97    年    10    月    20    日
                  刑事第十庭審判長法  官  陳威龍
                                  法  官  高如宜
                                  法  官  盧鳳田
以上正本證明與原本無異。
不得上訴。
                                  書記官  吳昕韋
中    華    民    國    97    年    10    月    21    日
附錄本案論罪科刑法條全文：
刑法第284條第1項
因過失傷害人者，處 6 月以下有期徒刑、拘役或 5 百元以下罰
金，致重傷者，處1年以下有期徒刑、拘役或5百元以下罰金。


司法院資訊處製作；財團法人民間司法改革基金會備份。
